【裁判字號】    94,上訴,4111
【裁判日期】    951107
【裁判案由】    毒品危害防制條例
【裁判全文】
臺灣高等法院刑事判決                94年度上訴字第4111號
上  訴  人  臺灣臺北地方法院檢察署檢察官
上  訴  人
即  被  告  庚○○
選任辯護人  徐揆智  律師
            林幸慧  律師
上列上訴人因被告毒品危害防制條例案件，不服臺灣臺北地方法
院94年度訴字第1145號，中華民國94年11月25日第一審判決（起
訴案號：臺灣臺北地方法院檢察署94年度偵字第777號），提起
上訴，本院判決如下：
    主  文
原判決撤銷。
庚○○共同運輸第三級毒品，處有期徒刑伍年貳月。
扣案之第三級毒品愷他命拾伍罐沒收。
    事  實
一、庚○○明知愷他命係屬毒品危害防制條例所規定之第三級毒
    品，不得非法運輸及持有，竟基於運輸第三級毒品愷他命之
    犯意，於民國93年11月13日凌晨零時許，在臺北市大安公園
    附近，受與之有運輸犯意聯絡之真實年籍不詳之綽號「黑仔
    」之成年男子之委託，以免費取得第三級毒品愷他命一罐之
    代價，將綽號「黑仔」之成年男子所交付之第三級毒品愷他
    命十五罐（驗餘淨重合計8.5609公克，保管字號為94年度藍
    保管字第720號，內含作為代價之第三級毒品愷他命一罐）
    ，持送至位於臺北市○○○路之「ＤＪ舞廳」內，以交付綽
    號「黑仔」之成年男子之友人。嗣於同日凌晨1時30分許，
    在臺北市○○○路100號前，適庚○○與不知情之友人丁○
    ○攜帶上開第三級毒品愷他命欲前往「ＤＪ舞廳」之際，而
    為警攔檢盤查，並自庚○○背袋內之眼鏡盒扣得上開第三級
    毒品愷他命，始得悉上情。
二、案經臺北市政府警察局松山分局報請臺灣臺北地方法院檢察
    署檢察官偵查起訴。
    理  由
一、訊據被告庚○○否認有前揭事實之犯行，辯稱沒有運輸，沒
    有綽號「黑仔」之成年男子存在，警察為誘導訊問云云，
    然查被告於警訊時稱我於93年11月13日凌晨1時30分左右，
    與朋友丁○○在台北市○○○路100號前欲前往「ＤＪ舞廳
    」為警方當埸查獲我持有K他命十五罐，丁○○他不知情，
    我將K他命放在我背袋內之眼鏡盒內，我在警方盤查時，我
    主動配合警方檢查並打開背袋，警方發現我背袋內有一眼鏡
    盒，打開後警方當場查獲內有K他命十五罐，我是一名綽號
    「黑仔」的男子於93年11月13日凌晨零時左右，在臺北市大
    安公園附近將十五罐之K他命交給我，要我將十五罐之K他命
    送到北市○○○路之「ＤＪ舞廳」內給他朋友，到時他朋友
    會打電話與我聯絡，會幫「黑仔」將K他命送到「ＤＪ舞廳
    」，係因為「黑仔」答應只要我將K他命送到他朋友手上，
    我就可以從十五罐之K他命中拿走一罐當報酬，沒有要向對
    方收取金錢或等值之物品，我於92年9月左右曾在台北市○
    ○○路○段與延吉街口「雅宴舞廳」打工所認識的，我並不
    清楚他的真實姓名及年籍，因為我只在該舞廳工作一個月左
    右，他有時候會打電話給我，幾乎都未顯示號碼，因為平常
    也很少聯絡，故我不清楚他的聯絡方式，這是第一次幫忙運
    送毒品，是K他命毒品，我可以從運送的毒品當中抽取一罐
    之K他命當作代價（見94年度毒偵字第284號卷第14頁至第16
    頁、第19頁、第20頁），於偵查中亦稱對移送意旨沒有意見
    ，十五罐之K他命是我朋友「黑仔」的，是他叫我拿給他朋
    友，我可以抽一罐K他命，第一次幫他運送，警訊筆錄實在
    等（見94年度毒偵字第284號卷第50頁、第51頁），於原審
    亦稱於警訊、偵查中所述均實在，對方（指「黑仔」）交付
    時我知道十五罐是第三級毒品K他命，拿了這些毒品K他命是
    要拿給人家，我本來是要跟對方買一罐K他命八百元，後來
    他跟我說直接送給我，但是叫我送另外的十四罐第三級毒品
    K 他命過去舞廳，因為我剛好要到那邊玩，所以順便帶過去
    等（見原審94年度訴字第1145號卷第29頁背面、第30頁、第
    43 頁、第44頁），又警察於公共場所或合法進入之場所，
    得對於合理懷疑其有犯罪嫌疑或有犯罪之虞之查證其身分，
    警察職權行使法第6條第1項第1款定有明文，而警察人員執
    行場所之臨檢勤務，除法律另有規定外，應限於已發生危害
    或依客觀、合理判斷易生危害之處所、交通工具或公共場所
    為之，其中處所為私人居住之空間者，並應受住宅相同之保
    障；對人實施之臨檢則須以有相當理由足認其行為已構成或
    即將發生危害者為限，且均應遵守比例原則，不得逾越必要
    程度，司法院大法官會議釋字第535號著有解釋在案；徵諸
    證人即查獲員警鄭偉男於原審94年11月16日審理中證稱：「
    （問：請詳述緝獲的情形，被告如何配合？）當天我們舉行
    擴大臨檢，被告與丁○○在ＤＪ舞廳旁邊，在環亞飯店那邊
    ，然後我們過去盤查他們二人，我們請他出示證件，看他們
    有點緊張，就叫他出示背包內的東西，發現一個眼鏡盒，詢
    問他們二人裡面何物，他說沒有，我請他打開，就發現有第
    三級毒品Ｋ他命」、「（問：你們基於何種狀況下，請他開
    啟背包？）在盤查的過程，被告的手有微微發抖，所以我們
    覺得怪怪的，後來我們才進一步盤點他所帶的物品」、「（
    問：當天勤務內容？）針對舞廳週邊擴大臨檢」、「（問：
    為何你們會上前盤查被告？）因為我們對舞廳週邊加強盤查
    ，我們會詢問來那邊做什麼，我們在那邊查獲很多毒品案件
    」、「（問：當天在舞廳前面環亞飯店前，有盤查過多少人
    ？）我忘記了確實人數，但是很多人」、「（問：盤查的標
    準為何？）我們會先請他們出示證件，詢問他是否是附近的
    住戶，針對他們的反應，如果有特殊的反應，我們會請他們
    出示身上的物品」等語，足見警員於實施盤查之際已有相當
    理由足認被告庚○○有犯罪嫌疑，且所實施之前開盤查行為
    顯難認未遵守比例原則而有逾越必要程度之情形，揆諸前揭
    之說明，亦難逕認上開盤查所得之扣案第三級毒品係屬違法
    取得之證據。再證人即查獲員警鄭偉男於本院亦證稱因為那
    時我們執行ＤＪ舞場緝毒巡邏，我發現涉嫌人（指被告）帶
    了一個包包蠻大的，發覺可疑，上前盤查，盤查過程中請他
    打開包包，就看到裡面有毒品。被告與一般去舞廳跳舞的人
    不一樣，一般去舞廳跳舞不會帶那麼大包包。我們去舞廳週
    邊巡邏，他要去舞廳，我當時穿制服。我請他自己打開他的
    包包，作筆錄沒有誘導他，被告筆錄是照他自己所述而製作
    等，況被告於偵查、原審中一再承認是一名綽號「黑仔」的
    男子於93年11月13日凌晨零時左右，在臺北市大安公園附近
    將十五罐之K他命交給我，要我將十五罐之K他命送到北市○
    ○○路之「ＤＪ舞廳」內給他朋友，到時他朋友會打電話與
    我聯絡，會幫「黑仔」將K他命送到「ＤＪ舞廳」，係因為
    「黑仔」答應只要我將K他命送到他朋友手上，我就可以從
    十五罐之K他命中拿走一罐當報酬等，被告並無積極之事證
    足資證明證人鄭偉男有何誘導之情事，是其所述之警員有誘
    導之情事，自無可採，雖證人丁○○於本院稱被告沒有運輸
    、販賣，因為他跟我說東西是他自己買回來的，我知道他從
    家裡帶毒品去，帶去舞廳裡面玩，被告自己要用的，本來懷
    疑被告販賣，但是被告不是販賣，警察對其很兇，叫他承認
    運輸，說這樣罪比較輕，判罰金而已等，然查被告於警訊時
    已稱其持有K他命，丁○○不知情，丁○○不知其幫「黑仔
    」運送K他命，證人丁○○於警訊時亦稱庚○○持有K他命十
    五罐我不知情等（見94年度毒偵字第284號卷第14頁、第20
    頁、第23頁），且證人丁○○為被告之好友，當時亦與被告
    同時被查獲其本身持有MDMA毒品之人，其既不知被告幫「黑
    仔」運送K他命，是其於本院所述並無積極之事證足資證明
    與事實相符，其前揭所述為迴護被告之詞，自無可採，又扣
    案之粉末十五罐經送憲兵司令部刑事鑑識中心檢驗之結果，
    均有第三級毒品愷他命成分，驗餘淨重8.5609公克，此有該
    中心93年12月15日 (93)安鑑字第00339號鑑驗通知書一紙在
    卷可稽，足認被告庚○○為警查獲時所持有之上開粉末十五
    罐確含第三級毒品愷他命成分無訛。再被告於警訊、偵查、
    原審一再稱是一名綽號「黑仔」的男子於93年11月13日凌晨
    零時左右，在臺北市大安公園附近將十五罐之K他命交給我
    ，要我將十五罐之K他命送到北市○○○路之「ＤＪ舞廳」
    內給他朋友，到時他朋友會打電話與我聯絡，會幫「黑仔」
    將K 他命送到「ＤＪ舞廳」，係因為「黑仔」答應只要我將
    K他命送到他朋友手上，我就可以從十五罐之K他命中拿走一
    罐當報酬等，其又確係帶有十五罐之K他命去「ＤＪ舞廳」
    時被查獲，與其所述之事實相符，顯然確係有「黑仔」之人
    交付前揭十五罐之K他命予被告要其運送至「ＤＪ舞廳」，
    被告於本院翻異前詞稱無「黑仔」其人，為卸責之詞，不足
    採信，又其所稱之「黑仔」打電話給伊，惟究係何時用何電
    話，被告不吐實而無從查知「黑仔」之真正之姓名，亦不影
    響「黑仔」確有交付前揭十五罐之K他命予被告事實之認定
    ，又證人戊○○、己○○、丙○○等人稱不認識「黑仔」或
    其非「黑仔」等，均無從為被告有利之認定，被告請求傳訊
    辛○○、甲○○、乙○○、壬○○、癸○等以其是否為「黑
    仔」等，因本件事證已明，核無必要。另運輸毒品罪所謂之
    「運輸」，係本於運輸意思而搬運輸送而言，倘其有此意圖
    者，一有搬運輸送之行為，犯罪即已成立，並非以運抵目的
    地為完成犯罪之要件，且縱係零星或短途持送，除顯然無運
    輸之認識或意圖，得認為單純持有外，亦應論以該罪，最高
    法院93年度臺上字第1472號著有判決可資參照；然本件被告
    庚○○自綽號「黑仔」之成年男子處所取得之第三級毒品愷
    他命數量多達十五罐，且其知該十五罐為K他命，又是綽號
    「黑仔」的男子於93年11月13日凌晨零時左右，在臺北市大
    安公園附近將十五罐之K他命交給被告，要被告將十五罐之K
    他命送到北市○○○路之「ＤＪ舞廳」內給「黑仔」之朋友
    ，到時「黑仔」之朋友會打電話與被告聯絡，「黑仔」答應
    只要被告將K他命送到他朋友手上，被告就可以從十五罐之K
    他命中拿走一罐當報酬等，足見被告與「黑仔」有運輸第三
    級毒品愷他命之意思聯絡，被告前揭之所辯，無非卸責之詞
    ，不足採信，本件事證明確，被告之犯行堪以認定。
二、核被告庚○○上開所為，係犯毒品危害防制條例第4條第3項
    之運輸第三級毒品罪。被告就其前揭之所犯與綽號「黑仔」
    之成年男子有犯意聯絡及行為之分擔，為共同正犯，被告
    庚○○運輸第三級毒品愷他命前後持有第三級毒品愷他命之
    低度行為，應為運輸之高度行為所吸收，不另論罪，又被告
    於偵查、原審承認「黑仔」交付前揭十五罐之K他命予被告
    要其運送至「ＤＪ舞廳」交給「黑仔」之朋友，惟並不知其
    是否要賣，被告於警訊時亦稱沒有要向對方收取金錢或等值
    之物品，且依卷內現存事證，亦無其他積極證據足認被告庚
    ○○知悉綽號「黑仔」之成年男子將上開第三級毒品交付友
    人之原因，足見其所為持送上開第三級毒品愷他命之行為應
    係單純本於運輸意思而為搬運輸送之行為。起訴意旨亦載明
    被告係犯毒品危害防制條例第4條第3項之運輸第三級毒品罪
    ，是尚難認被告有販賣之行為。又刑法業於94年1月7日修正
    公布，並於95年7月1日施行，依新法第2條第1項規定，行為
    後法律有變更者，適用行為時之法律。但行為後之法律有利
    於行為人者，適用最有利於行為人之法律。是原則上適用行
    為時之法律。
三、原審據以論罪科刑原非無見，惟原判決認被告與綽號「黑仔
    」之成年男子非共同正犯，尚有未洽，公訴人就此提起上訴
    尚非無理由，公訴人另上訴認被告有販賣之行為，惟依卷內
    現存事證，亦無其他積極證據足認被告庚○○知悉綽號「黑
    仔」之成年男子將上開第三級毒品交付友人之原因，足見其
    所為持送上開第三級毒品愷他命之行為應係單純本於運輸意
    思而為搬運輸送之行為。起訴意旨亦載明被告係犯毒品危害
    防制條例第4條第3項之運輸第三級毒品罪，是尚難認被告有
    販賣之行為，公訴人上訴意旨認被告有販賣之行為尚有未洽
    ，被告上訴否認犯行為無理由，惟原判決既有前揭可議之處
    ，仍應由本院予以撤銷改判，爰審酌被告庚○○未曾受有期
    徒刑以上刑之宣告，此有臺灣高等法院被告前案紀錄表一份
    在卷可參，其為免費取得第三級毒品愷他命施用，始起意非
    法運輸第三級毒品愷他命，助長社會不良風氣，然其僅為本
    次運輸行為即遭警查獲，及其品行、犯罪之動機、目的、手
    段、智識程度、所得利益、犯罪所生之危害及犯罪後之態度
    等一切情狀，量處如主文所示之刑。按第三級毒品不得製造
    、運輸、販賣、意圖販賣而持有、轉讓及第三級毒品無正當
    理由，不得擅自持有等，毒品危害防制條例第4條、第5條、
    第8條、第11條之1定有明文，是第三級毒品應屬違禁物，不
    問屬於犯人與否，均沒收之，扣案之第三級毒品愷他命十五
    罐（驗餘淨重合計8.5609公克，保管字號為94年度藍保管字
    第720號），為違禁物，應予宣告沒收。
據上論斷，應依刑事訴訟法第條第369條第1項前段、第364條、
第299條第1項前段，毒品危害防制條例第4條第3項、刑法第2條
第1項、第11條前段、第28條、第38條第1項第1款判決如主文。
本案經檢察官劉靜婉到庭執行職務。
中    華    民    國    95    年    11    月    7     日
                  刑事第十庭  審判長法  官  陳正雄
                                    法  官  蔡光治
                                    法  官  許宗和
以上正本證明與原本無異。
如不服本判決，應於收受送達後十日內向本院提出上訴書狀，其
未敘述上訴之理由者並得於提起上訴後十日內向本院補提理由書
（均須按他造當事人之人數附繕本）。
                                    書記官  沈秀容
中      華      民      國   95   年   11    月   16   日
毒品危害防制條例第4條第3項
製造、運輸、販賣第三級毒品者，處 5 年以上有期徒刑，得併科
新臺幣 5 百萬元以下罰金。


司法院資訊處製作；財團法人民間司法改革基金會備份。
